臺灣高等法院刑事判決　　　　　　　　96年度上訴字第4097號
上　訴　人　臺灣新竹地方法院檢察署檢察官
被　　　告　甲○○
指定辯護人　本院公設辯護人　周君穎
上列上訴人因被告違反槍砲彈藥刀械管制條例等案件，不服台灣
新竹地方法院九十六年度訴緝字第一四號，中華民國九十六年八
月十六日第一審判決（起訴案號：台灣新竹地方法院檢察署九十
四年度偵字第四一一０號），提起上訴，本院判決如下：
    主  文
原判決關於違反槍砲彈藥刀械管制條例部分撤銷。
甲○○共同未經許可，持有其他可發射子彈具有殺傷力之槍枝，
處有期徒刑年肆月，併科罰金新台幣伍萬元，罰金如易科勞役
以新台幣仟元折算壹日；扣案改造手槍壹枝及子彈伍顆均沒收
。
其他上訴駁回。
上揭撤銷改判部分與上訴駁回部分所處之刑，應執行有期徒刑
年柒月，併科罰金新台幣伍萬元，罰金如易科勞役以新台幣仟
元折算壹日；扣案改造手槍壹枝及子彈伍顆均沒收。
    事  實
一、甲○○與陳德勝、乙○○（補充理由書誤為顏金德）均為朋
    友關係，甲○○、陳德勝曾跟隨乙○○催收債款獲得報酬，
    乃均以乙○○之小弟自居。乙○○於民國九十四年七月二十
    三日欲至新竹地區討債，通知甲○○、陳德勝陪同，由陳德
    勝向不知詳情之徐為國借用車號ＣＰ─一四八九號廂型車充
    當交通工具，乙○○則持其仿ＷＡＬＴＨＥＲ廠半自動手槍
    製造之金屬玩具手槍，更換土造金屬槍管改造而成具殺傷力
    之改造手槍一枝（含彈匣一個，槍枝管制編號000000
    0000），及具殺傷力之改造子彈八顆，另準備玩具金屬
    彈殼二顆，與槍管內具阻鐵、無法擊發子彈而不具殺傷力之
    金屬玩具手槍一枝，放在其隨身攜帶之包包內，備供防身、
    壯膽之用。同日凌晨二時許，陳德勝駕車與甲○○、乙○○
    會合後，三人即以輪流駕車之方式，由台北縣汐止沿國道三
    號高速公路往新竹方向行駛，途中，乙○○出示上揭槍彈交
    給甲○○、陳德勝觀看，周、陳二人看後，知悉有可仗恃，
    萌發共同持有之犯意，與乙○○一起持有該批槍、彈。
二、甲○○等三人抵達新竹市區後，先在市區內閒逛，嗣為避免
    於討債時遭人記下車牌，謀議竊取車牌黏貼在其等駕駛之廂
    型車車牌上。甲○○、乙○○及陳德勝乃結夥三人以上，共
    同基於意圖為自己不法所有之犯意聯絡，於同日中午前之白
    天某時，行經新竹市○○街時，見謝文彩所有之車號ＪＰ─
    四四七三號自用小客車停在路邊無人看管，由乙○○駕駛廂
    型車停在謝車之旁，藉由廂型車車體作為掩護，乙○○、陳
    德勝並在車內把風，甲○○則攜帶徐為國所有、放置在廂型
    車工具箱內、客觀上足以對人之生命、身體構成威脅、可供
    兇器使用之鐵製扳手一支下車，利用扳手扭開固定車牌之螺
    絲，拆下車牌之方式，竊取ＪＰ─四四七三號車牌二面。得
    手後，由甲○○以雙面貼將竊得之車牌黏貼覆蓋在ＣＰ─一
    四八九號車牌上使用。
三、嗣於同日上午五時三十分許，因未尋得債務人，北返途中，
    行經新竹市○○路與北大路口，遇警臨檢，查知車牌係屬贓
    物，乃將甲○○等三人帶回警所深入追查，同時派人將廂型
    車開回派出所停放。抵達警所後，乙○○覓機將原藏放在身
    上之上開槍枝及土造子彈三顆，塞給正在廁所門口之陳德勝
    ，陳德勝旋將槍彈丟在廁所隔間垃圾桶內。終因員警於乙○
    ○陪同下，搜索廂型車時，於車內之包包中，搜出玩具金屬
    彈殼二顆，與槍管內具阻鐵、無法擊發子彈而不具殺傷力之
    金屬玩具手槍一枝，及具殺傷力之土造子彈五顆，再循線追
    出上揭垃圾桶內之具殺傷力槍枝及土造子彈，而查獲上情。
四、案經新竹市警察局第二分局報請台灣新竹地方法院檢察署檢
    察官偵查起訴。
    理  由
一、竊盜（即上訴駁回）部分：
（一）上揭竊盜車牌之事，迭據被告甲○○在警詢、偵查及原審
      中均坦承不諱，核與證人即共同正犯陳德勝、被害人謝文
      彩所證無異，並有被害人立具之贓物認領保管單及警製車
      牌失竊資料個別查詢報告表各一份在案可資佐證。
（二）被告在原審雖辯稱：伊係空手行竊，未使用扳手云云。惟
      查被告於警詢及偵查中已供明：「我是用十號鐵製扳手把
      車牌拆下，扳手已丟棄在路邊。」證人陳德勝於原審供證
      ：「我看到甲○○用小扳手拆螺絲，扳手是原來放在車上
      工具箱的基本配備。」各等語，參以被告自承學過修理機
      車技能之情，則對其於相關修理工具名稱與功能之認知，
      應較一般人瞭解，其既指明行竊所用之扳手規格，所辯洵
      為卸責之詞，難以採信，此部分事實，堪以認定。
（三）被告行為後，刑法已經修正公布施行，與此部分有關之共
      同正犯規定，僅屬文字修正，不生比較新、舊法問題。而
      易科罰金部分，比較結果，應適用較有利於被告之行為時
      舊規定。又中華民國九十六年罪犯減刑條例第五條規定：
      「本條例施行前，經通緝而未於中華民國九十六年十二月
      三十一日以前自動歸案接受偵查、審判或執行者，不得依
      本條例減刑。」乃指在上揭法定期日之前，仍受通緝，拒
      不到案接受偵、審、執行之司法作為，因猶逃避司法，故
      不予減刑寬遇。至於該日之前，雖經通緝，但倘已歸案，
      即已面對司法，自應與一般未遭通緝而受偵、審、執行者
      同，得有減刑寬典之適用。被告乃於九十五年六月十六日
      被通緝，亦即在上揭條例施行（九十六年七月十六日）前
      經通緝，並已於九十六年六月十五日經緝獲逮捕到案，有
      其通緝書、撤銷通緝書各一份在案可考，自得予以減刑。
（四）核被告此部分夥同乙○○、陳德勝持鐵製扳手行竊車牌之
      行為，係犯刑法第三百二十一條第一項第三款、第四款之
      結夥三人以上攜帶兇器竊盜罪。被告與乙○○、陳德勝就
      此犯行，具有犯意聯絡及行為分擔，為共同正犯。原審適
      用刑法第二條第一項、第二十八條、第三百二十一條第一
      項第三款、第四款，修正前刑法第四十一條前段，中華民
      國九十六年罪犯減刑條例第二條第一項第三款、第七條、
      第九條之規定，並審酌被告曾有偽造文書及妨害兵役等前
      科之素行；為免討債時遭人記下車牌，而竊盜他人車牌蓋
      用之犯罪動機與目的；結夥三人攜帶兇器行竊之手段危害
      性較大；竊得財物價值不高，造成被害人之損失非重；及
      坦認犯行之犯罪後態度等一切情狀，量處有期徒刑八月，
      減為有期徒刑四月，如易科罰金以銀元三百元即新台幣九
      百元折算一日。經核其認事用法均無違誤，應予維持。檢
      察官上訴意旨指摘予以減刑處遇係不當云云，核屬誤解，
      應予駁回。
二、持有槍彈（即撤銷改判）部分：
（一）被告在原審已坦言：「我跟陳德勝，是跟乙○○一起下來
      （新竹）的，…是要來收錢的」、「（問：要收錢的事情
      是誰跟你說的？）乙○○」、「（問：被警查獲前，你是
      否有看到扣案槍枝？）有看過，我在車上看過，是到新竹
      的途中，乙○○拿出來的」、「我有看到二把槍，但是沒
      有計算子彈的數量」、「他拿給我們看的時候，我就接過
      那兩支槍來看」（見原審第十一頁背面、第十二頁正面）
      ，「我承認持有（槍彈）」、「我跟乙○○從台北下來新
      竹的時候，他（按指乙○○）有拿給我看，在這依段時間
      ，我確實是持有槍彈…，我們在新竹待了一個晚上」（同
      上卷第二十八頁正面）；證人即共同正犯陳德勝亦供證：
      箱型車是我去借的，輪流開至新竹，乙○○說要收債，從
      其隨身包包中拿出二把槍給我跟被告看，並說其中一把是
      「沒有用的」，後來遭警攔查，至警所時，「我忘記是乙
      ○○，還是誰，就進廁所塞給我槍，我就隨手找個垃圾桶
      丟掉」（同上卷第七十六至七十八頁），更指明：「乙○
      ○拿（槍彈）出來的時候，大家就知道意思了。（只）是
      一般處理債務的時候，不會亮出（槍彈）來，但是他會帶
      在身上，讓大家（按指一行三人）覺得有保障」（同上卷
      第八十頁背面）各等語，且有查獲系爭槍彈照片（見偵查
      卷第四十八、四十九、五十三至五十九頁）存卷暨槍、彈
      等物扣案可資佐證；槍彈送鑑結果，認其中一枝手槍具有
      殺傷力，係仿ＷＡＬＴＨＥＲ廠半自動手槍製造之金屬玩
      具手槍，更換土造金屬槍管改造而成，另槍則無殺傷力，
      八顆子彈屬土造子彈（試射三顆），認均具殺傷力，其餘
      二顆為玩具金屬彈殼，有槍彈鑑定書一份在案可徵（同上
      卷第九十五至九十九頁）。衡諸被告等人既係遠赴外地索
      債，準備槍彈以供防身、壯膽，並不違常情，以其槍、彈
      數量而言，縱有真假，要非一人所單獨持有，足見一行三
      人具有共同持有槍彈之犯意聯絡及行為分擔，無庸置疑。
（二）核被告此部分行為，應成立槍砲彈藥刀械管制條例第八條
      第四項之未經許可，持有其他可發射子彈具有殺傷力之槍
      枝罪及第十二條第四項之未經許可，持有子彈罪。其係以
      一行為觸犯二罪名，屬想像競合犯，應從一重之前罪處斷
      。被告與乙○○、陳勝德相互間有犯意聯絡、行為分擔，
      乃共同正犯。被告行為後，刑法業經修正公布施行，與本
      部分有關之易服勞役規定，比較新舊法結果，以新法有利
      於被告，自應適用修正之新規定。
（三）原審未察，就此部分遽為無罪之諭知，尚嫌欠當，檢察官
      上訴予以指摘，洵為有理由，應由本院將之撤銷改判。爰
      審酌被告上揭素行；因赴外地討債而共持槍彈防身、壯膽
      之犯罪動機；攜持槍彈種類、數量非多，未至極重之危害
      ；犯罪後坦白承認之態度等一切情狀，量處如主文第二項
      中段所示之刑，及諭知罰金易服勞役之折算標準。扣案之
      改造槍枝一枝及子彈五顆（另三顆已擊發）均屬違禁物，
      皆應宣告沒收之。另與所犯加重竊盜罪部分，依法定其應
      執行之刑，亦如主文所示。
三、被告經合法傳喚，無正當理由不到庭，爰不待其陳述逕行判
    決。
四、共同正犯乙○○、陳德勝就本件犯罪，雖前經檢察官處分不
    起訴確定，但不生拘束本院之效力，其有無依法再行起訴必
    要，由檢察官自行斟酌，附此說明。
據上論結，應依刑事訴訟法第三百六十八條、第三百六十九條第
一項前段、第三百六十四條、第三百七十一條、第二百九十九條
第一項前段，槍砲彈藥刀械管制條例第八條第四項、第十二條第
四項，刑法第十一條前段、第二條第一項、第二十八條、第四十
二條第二項、第五十一條第五款，判決如主文。
中　　華　　民　　國　　96　　年　　11　　月　　20　　日
                  刑事第十九庭  審判長法　官　尤豐彥
                                      法　官  魏新國
                                      法　官  洪昌宏
以上正本證明與原本無異。
違反槍砲彈藥刀械管制條例部分如不服本判決，應於收受送達後
十日內向本院提出上訴書狀，其未敘述上訴之理由者並得於提起
上訴後十日內向本院補提理由書（均須按他造當事人之人數附繕
本）。
加重竊盜罪部分不得上訴。
                                      書記官　王韻雅
中　　華　　民　　國　　96　　年　　11　　月　　20　　日
附錄論罪科刑法條全文：
刑法第321條：
犯竊盜罪而有左列情形之一者，處六月以上、五年以下有期徒刑
：
一　於夜間侵入住宅或有人居住之建築物、船艦或隱匿其內而犯
　　之者。
二  毀越門扇、牆垣或其他安全設備而犯之者。
三  攜帶兇器而犯之者。
四  結夥三人以上而犯之者。
五  乘火災、水災或其他災害之際而犯之者。
六  在車站或埠頭而犯之者。
槍砲彈藥刀械管制條例第8條：
未經許可，製造、販賣或運輸鋼筆槍、瓦斯槍、麻醉槍、獵槍、
空氣槍或第四條第一項第一款所定其他可發射金屬或子彈具有殺
傷力之各式槍砲者，處無期徒刑或五年以上有期徒刑，併科新臺
幣一千萬元以下罰金。
未經許可，轉讓、出租或出借前項所列槍枝者，處五年以上有期
徒刑，併科新臺幣一千萬元以下罰金。
意圖供自己或他人犯罪之用，而犯前二項之罪者，處無期徒刑或
七年以上有期徒刑，併科新臺幣一千萬元以下罰金。
未經許可，持有、寄藏或意圖販賣而陳列第一項所列槍枝者，處
三年以上十年以下有期徒刑，併科新臺幣七百萬元以下罰金。
第一項至第三項之未遂犯罰之。
槍砲彈藥刀械管制條例第12條：
未經許可，製造、販賣或運輸子彈者，處一年以上七年以下有期
徒刑，併科新台幣五百萬元以下罰金。
未經許可，轉讓、出租或出借子彈者，處六月以上五年以下有期
徒刑，併科新台幣三百萬元以下罰金。
意圖供自己或他人犯罪之用，而犯前二項之罪者，處三年以上十
年以下有期徒刑，併科新台幣七百萬元以下罰金。
未經許可，持有、寄藏或意圖販賣而陳列子彈者，處五年以下有
期徒刑，併科新台幣三百萬元以下罰金。
第一項至第三項之未遂犯罰之。
